臺灣板橋地方法院民事判決　　　　　　　95年度訴字第2700號
原　　　告　丁○○
訴訟代理人　粘舜權律師（財團法人法律扶助基金會委任案件）
複?代理人　吳茂榕律師
?????　乙○○
被　　　告　甲○○
訴訟代理人　李志雄律師
複?代理人　劉明益律師
上列當事人間請求侵權行為損害賠償事件，原告提起附帶民事訴
訟（95年度簡附民字第134 號），經刑事庭移送前來，本院於民
國96年8 月21日言詞辯論終結，判決如下：
??主???文
被告應給付原告新臺幣伍萬元，及自民國九十五年九月十六日起
至清償日止，按年息百分之五計算之利息。
原告其餘之訴駁回。
訴訟費用由被告負擔百分之五，餘由原告負擔。
本判決第一項得假執行。但被告如以新臺幣伍元為原告預供擔保
，得免為假執行。
原告其餘假執行之聲請駁回。
　　事實及理由
一、本件原告起訴略以：
　　(一)被告於民國94年10月4 日，在桃園縣楊梅鎮綠野香旅館內
　　　與原告發生爭執，竟基於傷害之犯意，以齒囓咬原告之前
　　　胸，致原告受有前胸流血及瘀青之傷害。原告為擺脫被告
　　　之糾纏，遂將原有手機號碼停用並更換新號碼，詎被告竟
　　　意圖散布於眾，並基於概括之犯意，連續於94年10月19日
　　　19時2 分許，及同年11月3 日17時22分許，以手機門號00
　　　00000000號，發送內容為：「丁○○15日下午又傳簡訊暗
　　　示我去跟她做愛。妳知道嗎？我不去結果她好像去找姓劉
　　　的，她現在讓我幹免錢的，我都嫌髒了！請妳管管妳老婆
　　　丁○○好嗎？叫她不要再賺男人的錢欺騙男人的感情」、
　　　「吳進永太太丁○○欺騙我的感情跟金錢，誘惑我跟他上
　　　汽車旅館做愛，並從今年5 月16日起做到7 月20日跟我在
　　　樹林金門街租屋同居，同居期間做愛超過160 次，其中有
　　　兩次懷孕吃藥流掉，以上如有不實願受法律制裁，並且在
　　　今天找吳立委來威脅我意圖再度跟我做愛要錢」等文字簡
　　　訊，散布予原告之親友吳進永、吳進祥、吳進盛、莊菘季
　　　及吳進永之友人、原告之親戚、同學、鄰居、妯娌、菜販
　　　、傳銷推銷員等曾撥打電話予原告使用手機之多數人，足
　　　以詆毀原告之名譽。本件被告傷害原告身體後，又惡意散
　　　發詆毀原告名譽且不堪入目之簡訊予原告親朋好友，致原
　　　告無法做人，名譽、尊嚴掃地，日日夜夜生活在驚恐之中
　　　，早已身心俱疲，精神上損害甚鉅，核被告所為，乃係不
　　　法侵害原告之身體權、健康權及名譽權，爰依民法第184
　　　條第1 項前段及第195 條第1 項前段，請求被告賠償非財
　　　產上損害賠償之精神慰撫金新臺幣（下同）100 萬元。
　　(二)對被告答辯所為陳述：
　　　1.關於傷害部分：原告雖無驗傷，但被告於94年11月24日
　　　　在94年度他字第6702號案件訊問時已承認其在原告胸部
　　　　咬了二個瘀青，可見其所為已造成原告受傷。又被告於
　　　　咬傷原告胸部後隔天，曾打電話給原告之夫吳進永稱：
　　　　「你老婆胸部的傷是我咬的」，其惡劣行徑可見一斑。
　　　2.關於傳送簡訊部分：依據證人丙○○之證詞，可知被告
　　　　確有傳送簡訊予不特定人。
　　　3.關於正當防衛部分：被告雖以其散發簡訊之目的，係為
　　　　擺脫原告之糾葛，符合正當防衛要件云云，但事實上，
　　　　是原告發現遭被告欺騙感情後，欲結束其間之不倫關係
　　　　，而慘遭被告以此手段報復，自非正當防衛。
　　　4.關於與有過失部分：縱令原告與被告間確有不倫之通姦
　　　　行為，亦屬私德範疇，被告豈可因此散發前揭不堪入目
　　　　之簡訊以詆毀原告名譽，故被告主張原告亦與有過失，
　　　　並無理由。
　　　5.關於抵銷抗辯部分：
　　　　(1)被告雖以原告虛構事實誣告被告傷害犯行，導致伊罹
　　　　　患憂鬱症，故原告應賠償伊100 萬元精神慰撫金，並
　　　　　據此主張抵銷云云，惟被告確有傷害原告身體之行為
　　　　　，原告並未虛構事實，且被告之所以罹患憂鬱症，應
　　　　　係長期周旋於兩個女人之間的精神壓力所致，乃其咎
　　　　　由自取，與原告無關。
　　　　(2)原告不知被告有去買米蘭花園廣場，亦未收受被告之
　　　　　金錢或財物，被告所買金飾及房屋訂金與原告無關。
　　(三)爰聲明：
　　　1.被告應給付原告100 萬元，及自起訴狀送達翌日起至清
　　　　償日止，按年息百分之5 計算之利息。
　　　2.原告願供擔保，請准宣告假執行。
二、被告則以下列各語置辯：
　　(一)關於傷害部分：
　　　1.被告否認有傷害之事實，蓋兩造於94年10月4 日在綠野
　　　　香旅館內發生性關係時，被告有吸允原告胸部，使原告
　　　　胸部泛紅，但並未達到皮下組織瘀血之狀態。行房完畢
　　　　後，原告見被告隨手拿起手機，誤以為被告欲拍攝其裸
　　　　體而搶奪被告手機，致被告手機損壞，惟在搶奪手機過
　　　　程中，被告並未咬原告前胸。況且，若被告有咬原告胸
　　　　部，則被告胸部應會流血並留下被告齒痕，惟原告就此
　　　　並未舉證以實其說。又原告雖於95年9 月4 日刑事庭稱
　　　　：「…我的傷確實是被告所咬的…我的前夫有看過，他
　　　　可以證明，因為齒痕很明顯…」等語，然而，倘原告真
　　　　有將其前胸齒痕出示與其前夫見聞，豈非早自94年10月
　　　　間即自曝婚外情之事實，但由其前夫吳進永於告訴狀載
　　　　稱其係因被告之前妻楊秀蘭對原告提出妨害家庭告訴，
　　　　且經臺灣板橋地方法院檢察署檢察官於94年12月22日以
　　　　94年度偵字第20791 號聲請簡易判決處刑後，始知上情
　　　　等語，可知吳進永係於94年12月間始知兩造間有婚外情
　　　　之事，二者在時間上即有矛盾。
　　　2.被告雖然在原告的胸部咬了二下，但應該不至於造成傷
　　　　害（本院卷第100 頁）。
　　(二)關於散發簡訊部分：
　　　1.被告傳送簡訊之對象僅有原告本人及其配偶吳進永，否
　　　　認有傳簡訊予證人丙○○或其他人，縱使丙○○確曾收
　　　　到簡訊，亦較可能為原告所傳。
　　　2.若傳送簡訊之對象並非不特定，則不成立誹謗（本院卷
　　　　第99頁）。
　　　3.被告簡訊之內容均屬事實，並無妨害原告之名譽。
　　(三)關於正當防衛部分：被告與楊秀蘭離婚後，仍繼續與原告
　　　發生性關係，被告若未發送內容為通姦事實之簡訊予原告
　　　之夫吳進永，則兩造將繼續維持不正當之婚外性關係。據
　　　此而論，被告發簡訊之動機目的，係在擺脫原告之糾葛，
　　　以終止本件構成妨害家庭之不正當性關係，應符合正當防
　　　衛之要件。
　　(四)關於與有過失部分：原告以被告與原配偶楊秀蘭離婚後願
　　　與被告結婚之不實事項，慫恿被告與楊秀蘭離婚，被告誤
　　　信為真而與楊秀蘭離婚後，原告卻表示不能結婚，被告因
　　　此覺醒決心不再與原告來往，為阻止原告繼續糾纏，乃傳
　　　送簡訊公開二人婚外情之事實，縱認因此損害原告名譽，
　　　但因簡訊內容屬實，損害自屬輕微，且原告對於損害之發
　　　生亦有過失，爰依民法第217 條主張減輕或免除被告之賠
　　　償責任。
　　(五)關於抵銷抗辯部分：
　　　1.原告虛構事實對被告提出傷害告訴，致被告心生恐懼，
　　　　另又以被告離婚後願與被告結婚之虛偽事實，挑撥原告
　　　　與楊秀蘭離婚，導致被告精神上受有重大創害，爰依侵
　　　　權行為之法律關係，請求原告應賠償被告100 萬元慰撫
　　　　金，並據以主張抵銷。
　　　2.兩造發生婚外情之交往期間，被告曾多次致贈金飾及禮
　　　　品予原告，甚者，被告原訂購米蘭花園廣場，已交付定
　　　　金15萬元予建設公司，嗣該契約解約後，建設公司同意
　　　　將定金返還被告，被告乃委託原告代向建設公司收取該
　　　　15萬元，惟原告迄今仍未返還被告，爰依民法第541 條
　　　　請求被告返還，並據以主張抵銷。
　　(六)爰聲明：
　　　1.原告之訴及其假執行之聲請均駁回。
　　　2.若受不利益判決，被告願供擔保請准免為假執行。
三、關於被告應否對原告負擔侵權行為損害賠償責任，本院認定
　　如下：
　　(一)針對原告主張：被告於94年10月4 日，在桃園縣楊梅鎮綠
　　　野香旅館內與原告發生爭執，竟基於傷害之犯意，以齒囓
　　　咬原告之前胸，致原告受有前胸流血及瘀青之傷害等情，
　　　被告雖辯稱：伊雖然在原告的胸部咬了二下，但應該不至
　　　於造成傷害，亦即被告雖有吸允原告胸部，使原告胸部泛
　　　紅，但並未達到皮下組織瘀血之狀態云云，但由其於95年
　　　2 月14日偵訊時自稱：「我們是在汽車旅館中，我咬她（
　　　按指原告）前胸，是在楊梅她家附近之綠野鄉（按應係「
　　　香」之誤繕）汽車旅館房間內，是在94年10月4 日，假裝
　　　是要補慶祝我生日，在裡面發生爭執，他以為我要拿手機
　　　拍照，就把我手機搶斷，我就咬他前胸」（板檢95年度他
　　　字第957 號卷第11頁）等語，可知在被告咬原告前胸當時
　　　，雙方正發生激烈肢體爭執，則被告咬原告胸部二下，衡
　　　情當不可能僅造成其胸部泛紅，益徵被告於臺灣板橋地方
　　　法院檢察署94年度他字第6702號案件94年11月24日訊問時
　　　稱：「今年10月間我和她（按即原告）發生性行為時，在
　　　她胸部咬了兩個黑青」等語（本院訴字卷第62頁）屬實，
　　　原告胸部既因被告口咬而黑青，當已成傷，故原告主張被
　　　告口咬其前胸成傷等語，堪信為真。
　　(二)關於傳送簡訊部分：
　　　1.原告主張被告於94年10月19日19時2 分許，及同年11月
　　　　3 日17時22分許，以手機門號0000000000號，發送內容
　　　　為：「丁○○15日下午又傳簡訊暗示我去跟她做愛。妳
　　　　知道嗎？我不去結果她好像去找姓劉的，她現在讓我幹
　　　　免錢的，我都嫌髒了！請妳管管妳老婆丁○○好嗎？叫
　　　　她不要再賺男人的錢欺騙男人的感情」、「吳進永太太
　　　　丁○○欺騙我的感情跟金錢，誘惑我跟他上汽車旅館做
　　　　愛，並從今年5 月16日起做到7 月20日跟我在樹林金門
　　　　街租屋同居，同居期間做愛超過160 次，其中有兩次懷
　　　　孕吃藥流掉，以上如有不實願受法律制裁，並且在今天
　　　　找吳立委來威脅我意圖再度跟我做愛要錢」等文字簡訊
　　　　，散布予原告之親友吳進永、吳進祥、吳進盛、莊菘季
　　　　及吳進永之友人、原告之親戚、同學、鄰居、妯娌、菜
　　　　販、傳銷推銷員等曾撥打電話予原告使用手機之多數人
　　　　等情，業已提出手機翻拍照片數張為證，核與被告於95
　　　　年2 月14日偵訊時自稱：「發簡訊是為了要她先生出來
　　　　處理我們感情、金錢問題，她沒出面出面處理，還罵我
　　　　是孬種，還恐嚇我要殺掉我，我發簡訊的對象都是她牌
　　　　友、叔叔、先生」「（為何知道發簡訊對象之電話？）
　　　　我跟她交往中取得我給她用之ＳＩＭ卡，他把那些電話
　　　　存在ＳＩＭ卡裡面」（板檢95年度他字第957 號卷第11
　　　　、12頁）等語相符，復與證人丙○○於本院準備期日時
　　　　具結證稱：伊於94年11月間有收到內容大致為丁○○欺
　　　　騙他感情、做愛幾次之簡訊，後來伊與表妹、男友核對
　　　　，大家收到的簡訊內容都一樣，據伊所知，收到簡訊者
　　　　有賴宗聖、賴文欣、陳柏村、吳博平等語（本院卷第98
　　　　頁）核屬一致。被告於本院雖辯稱：伊僅傳送上開簡訊
　　　　予原告及吳進永二人云云，但此除與其前揭偵訊所言不
　　　　符外，其於偵訊時所言乃親自到庭應訊，衡情應較無權
　　　　衡利害關係，其真實性當較本件被告複代理人代其陳述
　　　　所主張之事實可信。倘發送簡訊之目的僅係為了要原告
　　　　之夫出來處理兩造感情、金錢問題，何需將該簡訊內容
　　　　發送予被告之牌友、叔叔等人？又被告在發送簡訊時，
　　　　雖係以其所持有之原告ＳＩＭ卡內所存聯絡人及電號為
　　　　範圍，惟按刑法第310 條第1 項所謂之「意圖散布於眾
　　　　」，係指散播傳布於「不特定人」或「多數人」，使大
　　　　眾得以知悉其內容，而參照司法院大法官會議釋字第14
　　　　5 號解釋意旨，所謂之「多數人」即係指「特定之多數
　　　　人」而言，本件被告既將前揭涉及原告名譽內容之簡訊
　　　　發送予特定之多數人，當已符合成立誹謗之侵權行為之
　　　　「意圖散布於眾」之要件，從而被告辯稱：傳送簡訊之
　　　　對象並非不特定，則不成立誹謗云云，並不可採。
　　　2.被告雖又辯稱：簡訊之內容均屬事實，並無妨害原告之
　　　　名譽云云，惟按對於所誹謗之事，能證明其為真實者，
　　　　不罰。但涉於私德而與公共利益無關者，不在此限，刑
　　　　法第310 條第3 項定有明文。同理，在因誹謗所生之民
　　　　事侵權行為事件中，倘其誹謗之事為真實，原則上雖可
　　　　據以主張免負侵權行為損害賠償責任，但若其所誹謗之
　　　　事涉於私德而與公共利益無關者，縱其誹謗之事屬實，
　　　　仍不得主張免責。由前揭簡訊內容觀之，被告之所以發
　　　　送簡訊，主要是在表達原告欺騙其感情、引誘其與之做
　　　　愛並藉機向其要錢之意，核其內容，應僅涉及原告私德
　　　　，與公共利益無關。從而，縱使前揭簡訊內容均為事實
　　　　，被告仍不得主張免負侵權行為責任，故其所提此項抗
　　　　辯，為無理由。
　　(三)按所謂正當防衛，乃對於現時不法之侵害為防衛自己或他
　　　人之權利，於不逾越必要程度範圍內所為之反擊行為。又
　　　此反擊行為，必加損害於侵害人，始生正當防衛之問題，
　　　至正當防衛是否過當，又應視具體之客觀情事，及各當事
　　　人之主觀事由定之，不能僅憑侵害人一方受害情狀為斷（
　　　最高法院64年台上字第2442號判例參照）。本件被告提出
　　　正當防衛之抗辯，係謂：被告與楊秀蘭離婚後，仍繼續與
　　　原告發生性關係，被告若未發送前揭簡訊予原告之夫吳進
　　　永，則兩造將繼續維持不正當之婚外性關係。據此而論，
　　　被告發簡訊之動機目的，係在擺脫原告之糾葛，以終止本
　　　件構成妨害家庭之不正當性關係，應符合正當防衛之要件
　　　云云。然而，兩造於94年10月、11月以前，固有發生婚外
　　　情及通姦之事實，但其所侵害者，乃被告家庭圓滿和諧之
　　　社會法益，並非被告本人，被告自無主張正當防衛之權利
　　　，且此狀態雖仍繼續持續存在，但究非須以傷害或傳送簡
　　　訊誹謗原告之方式為之，始能排除，故被告所提前揭正當
　　　防衛之抗辯，即屬無據。
　　(四)綜上所言，原告主張被告有傷害及傳送簡訊誹謗之侵權行
　　　為，致其身體、健康及名譽受損，應對其所受損害負擔賠
　　　償責任等語，為有理由。
四、按不法侵害他人之身體、健康、名譽、自由、信用、隱私、
　　貞操，或不法侵害其他人格法益而情節重大者，被害人雖非
　　財產上之損害，亦得請求賠償相當之金額，民法第195 條第
　　1 項前段定有明文。本件原告於94年間，僅有21,000元之投
　　資收入及9,650 之股利收入，名下並無其他財產，反觀被告
　　於同年度除有薪資所得623,349 元、股利所得1,129 元、財
　　產交易所得44,137元外，尚有2 間房屋及其所座落之基地、
　　1 筆田賦、1 台BENZ汽車及3 筆合計22萬元之投資，有本院
　　依職權查得之稅務電子閘門財產所得調件明細表各1 份附卷
　　可稽，另被告業與其前妻離婚，亦有戶籍謄本在卷可查。本
　　院斟酌前揭兩造之經濟狀況、家庭背景，兼衡原告前胸受傷
　　傷勢輕微，被告依據原告ＳＩＭ卡所存聯絡人及電話號碼，
　　將前揭內容之簡訊傳送予原告之親友吳進永、吳進祥、吳進
　　盛、莊菘季及吳進永之友人、原告之親戚、同學、鄰居、妯
　　娌、菜販、傳銷推銷員等曾撥打電話予原告使用手機之多數
　　人，雖已損及原告名譽，並造成其精神上之壓力，但該簡訊
　　內容所述之部分行為既係原告自己所為（尤其是與被告通姦
　　部分），且通姦行為究仍為現今社會輿論所不容許，縱非被
　　告散布簡訊披露，亦可能因其他原因而為原告親友所知，是
　　原告於與被告通姦之時，當已對其通姦行為終將為其親友所
　　知之結果有所認知，故被告傳送簡訊所為雖已侵害原告名譽
　　，但因其所為直接造成原告非財產上之損害程度，究仍非鉅
　　。從而，原告請求之精神慰撫金部分，應以5 萬元為適當，
　　逾此數額之請求，為無理由。
五、被告雖辯稱：原告以被告與原配偶楊秀蘭離婚後願與被告結
　　婚之不實事項，慫恿被告與楊秀蘭離婚，被告誤信為真而與
　　楊秀蘭離婚後，原告卻表示不能結婚，被告因此覺醒決心不
　　再與原告來往，為阻止原告繼續糾纏，乃傳送簡訊公開二人
　　婚外情之事實，縱認因此損害原告名譽，但因簡訊內容屬實
　　，損害自屬輕微，且原告對於損害之發生亦有過失，爰依民
　　法第217 條主張減輕或免除被告之賠償責任云云，惟按民法
　　第217 條第1 項過失相抵之規定，須被害人之行為予損害之
　　發生或擴大以助力，而與損害之發生有相當因果關係，亦即
　　構成損害之共同原因者，始有其適用。倘按一般客觀情形，
　　茍該行為並不必然發生損害之結果，即無相當因果關係可言
　　，當不得遽指具有共同之原因力，賠償義務人自不得以被害
　　人與有過失為抗辯。本件原告雖與被告通姦及發生婚外情，
　　但欲結束該等關係，並非必須採用傳送前揭簡訊之方式，始
　　能達成，亦即原告與被告通姦及發生婚外情所為，與其嗣後
　　因被告發送前揭簡訊所受損害間，難認有何因果關係，則原
　　告與被告通姦及發生婚外情所為，自非對於損害之發生或擴
　　大有所助力，故被告主張過失相抵，即屬無據。
六、關於抵銷抗辯部分：
　　(一)被告雖辯稱：原告虛構事實對被告提出傷害告訴，致被告
　　　心生恐懼，另又以被告離婚後願與被告結婚之虛偽事實，
　　　挑撥原告與楊秀蘭離婚，導致被告精神上受有重大創害，
　　　爰依侵權行為之法律關係，請求原告應賠償被告100 萬元
　　　慰撫金，並據以主張抵銷云云，惟原告則否認有虛構事實
　　　對被告提出傷害告訴之事實，另就被告以口咬傷原告前胸
　　　乙節，除已認定如前外，本院95年度簡字第4613號判決亦
　　　係同此認定，被告主張原告虛構事實對伊提出傷害告訴云
　　　云，尚非可採。又被告雖提出診斷證明書（本院卷第36頁
　　　），證明其已罹患憂鬱症，但該診斷證明書之製作日期為
　　　96年1 月9 日，而原告對被告提出傷害告訴或被告與其前
　　　妻離婚等事實則均在94年間發生，兩者相隔逾1 年，其間
　　　是否具有相當因果關係，本屬可疑，原告主張被告係因周
　　　旋於2 個女人之間而罹患憂鬱症，亦非全屬無稽。又被告
　　　主張伊受原告所騙而與前妻離婚後，原告卻未依約與伊結
　　　婚乙節，除為原告所否認外，被告亦無法提出其他證據以
　　　供本院審認，自難遽認原告有其所指侵權行為，故被告所
　　　提此部分抵銷抗辯，即非有理。
　　(二)被告又辯稱：兩造發生婚外情之交往期間，被告曾多次致
　　　贈金飾及禮品予原告，甚者，被告原訂購米蘭花園廣場，
　　　已交付定金15萬元予建設公司，嗣該契約解約後，建設公
　　　司同意將定金返還被告，被告乃委託原告代向建設公司收
　　　取該15萬元，惟原告迄今仍未返還被告，爰依民法第541
　　　條請求被告返還，並據以主張抵銷云云，惟原告則否認有
　　　受託收取定金之事實，並表示房屋定金與伊無關，則被告
　　　自應就建商已同意退還15萬元定金、其有委任原告向建商
　　　收取退還之15萬元定金及原告業已向建商取得該筆金錢等
　　　積極事實，負擔舉證責任。然查，由被告所提米蘭花園廣
　　　場付款表（本院訴字卷第29頁），至多僅能證明被告有支
　　　付15萬元之事實，並不能證明建商同意退款，更無法證明
　　　被告有委任原告收取退還之定金及原告業已向建商取得該
　　　筆金錢等事實，此外，被告復無法提出其他證據以供本院
　　　審認，即難認其前揭主張事實為真，故其此部分抵銷抗辯
　　　，亦無理由。
七、綜上，原告依據侵權行為之法律關係，請求被告賠償其5 萬
　　元，及自起訴狀繕本送達翌日即95年9 月16日起至清償日止
　　，按年息百分之5 計算之法定遲延利息，為有理由，應予准
　　許，逾上開範圍之請求，為無理由，應予駁回。
八、原告雖陳明願供擔保請准宣告假執行，但因其勝訴部分，本
　　院所命給付金額尚未逾50萬元，爰依職權宣告假執行，又被
　　告已陳明願供擔保請准宣告免予假執行，於法並無不符，爰
　　酌定相當之擔保金額准許之。至其敗訴部分，因假執行之聲
　　請已失所附依，應予駁回。
九、本件事證已臻明確，兩造其餘主張及攻擊防禦方法，經本院
　　斟酌後，認與本件判決結果不生影響，故不一一論列。
據上論結，本件原告之訴為一部有理由、一部無理由，依民事訴
訟法第79條、第389 條第1 項第5 款、第392 條第2 項，判決如
主文。
中　　華　　民　　國　　96　　年　　8 　　月　　28　　日
                  民事第二庭  審判長法  官  梁宏哲
                                    法  官  黃若美
                                    法　官　楊明佳
以上正本係照原本作成
如對本判決上訴，須於判決送達後20日內向本院提出上訴狀
中　　華　　民　　國　　96　　年　　8 　　月　　28　　日
                          ????  書記官　楊璧華
